臺灣士林地方法院民事裁定　　　　　　　100年度監字第169號
聲　請　人　謝清文
代　理　人　吳金棟律師
相　對　人　劉彥秀
代　理　人　葛孟靈律師
上列聲請人聲請改定監護人事件，本院裁定如下：
    主  文
改定謝清文（男、民國○○年○ 月○ 日生、身分證統一編號：Ｚ000
000000號）、劉彥秀（女、民國○○年○ 月○ 日生、身分證統一編
號：Ｚ000000000號）為受監護宣告人謝瑞珍之監護人。
指定臺北市政府為會同開具財產清冊之人。
程序費用新臺幣壹仟元由相對人負擔。
    理  由
一、本件聲請意旨略以：兩造原係夫妻，並育有子女即受監護人
    謝瑞珍（女、民國○○年○ 月○ 日生、身分證統一編號：Ｚ000
    000000號、住臺北市○○區○○街2 段300 巷73弄5 號3 樓
    ），兩造已於民國57年8 月26日兩願離婚，並約定兩造之女
    謝瑞珍權利義務之行使或負擔由相對人任之。然謝瑞珍因罹
    患腦性麻痺致智能不足，前經鈞院於79年7 月11日以79年度
    禁字第14號裁定宣告為禁治產人，並由相對人擔任謝瑞珍之
    監護人，惟相對人於81年間起即離家出走，置受監護人不顧
    ，相對人實不適任謝瑞珍之監護人。又相對人雖有按月給付
    聲請人及受監護人約新臺幣（下同）17,000元或12,000元，
    惟其給付者僅係受監護人謝瑞珍所有房屋租金之一部分，租
    金之大部分為相對人留用；而相對人就受監護人每月可領取
    之殘障津貼款5,000 元，從未交予聲請人或受監護人，此業
    為相對人當庭承認在案；且受監護人名下尚有坐落臺北市○
    ○區○○段五小段378 地號土地暨其上門牌號碼為臺北市○
    ○區○○街279 巷6 號5 樓建物等不動產，為防相對人將該
    等不動產變賣牟利，實有改定監護人之必要，且長期以來受
    監護人均與聲請人同住，並由聲請人照顧其生活起居，由聲
    請人改任受監護人謝瑞珍之監護人，應符受監護宣告人謝瑞
    珍之最佳利益，爰依法聲請改定受監護人謝瑞珍之監護人等
    語，並聲明：(1)請准改定聲請人為受監護宣告人謝瑞珍之監
    護人。(2)程序費用由相對人負擔。
二、相對人則以：
  一聲請人謝清文年少吸毒、不務正業一生嗜賭，從未工作負擔
    家計，均依賴相對人微薄收入養活聲請人一家大小，還將相
    對人所供給之生活費拿去簽六合彩。民國57年8 月26日，兩
    造經臺灣基隆地方法院調解離婚，且謝瑞珍之監護權由相對
    人行使。惟因兩造所生之一對子女均有殘缺，聲請人全家又
    不工作，故均賴相對人扶養。兩造離婚後相對人為了工作負
    擔家計，又不忍拆散祖孫，故將謝瑞珍交給婆婆照養，相對
    人並每月給付生活費以供養聲請人全家老小，期間聲請人因
    吸毒二度入獄，68年出獄後就一直在家中遊手好閒，經常向
    婆婆伸手要錢賭博，稍有不從就鬧到家中雞犬不寧，其惡行
    鄰里皆知，是聲請人主張相對人於79年間辦理謝瑞珍受禁治
    產宣告事宜後即離家出走，置謝瑞珍不顧，完全未盡照顧謝
    瑞珍之責任，及謝瑞珍係靠其正常工作及收入，以維持生活
    費用云云，均非事實。
  二受監護人謝瑞珍名下所有坐落臺北市○○區○○段五小段37
    8 地號土地暨其上門牌號碼為臺北市○○區○○街279 巷6
    號5 樓建物，係謝瑞珍之祖父自知其子即聲請人好賭成性，
    深怕房子被聲請人賣掉揮霍，為了保住家產，遂於77年8 月
    15日過戶予謝瑞珍，嗣後更在婆婆建議下辦理禁治產宣告以
    避免被聲請人賭掉，98年婆婆往生後，聲請人就開始威脅相
    對人把謝瑞珍名下所有之財產全部轉移給聲請人，相對人年
    事已高、近年來雜病纏身，原本數十年以來都靠著房子出租
    收入貼補家用，可是如今屋齡老舊、嚴重漏水，若要維修費
    用龐大，至今已空屋兩年，而原本積存了120 萬，現在不得
    不拿來維持生活，至100 年7 月8 日止只剩定存50萬元、活
    存20餘萬元，所剩不多又坐吃山空，往後日子不知能撐多久
    ，倘上開財產遭聲請人揮霍一空，相對人若有萬一，可憐的
    兩姊弟自己無法自立，往後的日子不知如何過活。又聲請人
    知道倘相對人將謝瑞珍帶走，就不會再給聲請人生活費，故
    聲請人就以霸佔謝瑞珍牽制相對人，聲請人向謝瑞珍洗腦稱
    倘其讓相對人帶走，會被送去養護所，沒有電視又不自由，
    謝瑞珍因有智能障礙容易受聲請人影響，凡是聲請人教其怎
    麼說她就怎麼說，相對人無奈只好繼續讓謝瑞珍與聲請人同
    住，聲請人業已70餘歲，一生與賭為伍，無力謀生全靠謝瑞
    珍的殘障補助5,000 元、國民年金3,000 元及相對人支付的
    生活費過活，但謝瑞珍總是以肉鬆、罐頭、泡麵果腹，長期
    營養不良。
  三於98年前受監護人謝瑞珍之生活起居等均由其祖母即聲請人
    母親、相對人及社工負責，98年受監護人祖母往生後，受監
    護人之三餐則由社工煮食，聲請人無業閒閒在家竟還仰賴社
    工照料，甚且將社工為受監護人所煮食之食物吃完，受監護
    人謝瑞珍反倒是有一餐沒一餐的，聲請人將社工當成自家之
    傭人使用實令人髮指。又本件於受監護人謝瑞珍之祖母往生
    前，相對人行使交往會面之權利尚屬順利，然受監護人謝瑞
    珍之祖母往生後，聲請人就不再讓相對人與受監護人謝瑞珍
    見面，謝瑞珍於鈞院審理時陳稱相對人沒有去看她，係與事
    實不符。
  四受監護人謝瑞珍之生活費均來自於其名下不動產之租金收入
    ，然該不動產之租金收入並不穩定，是相對人提供給受監護
    人的生活費亦從18,000元到12,000元不等。惟不論18,000元
    或12,000元，對於受監護人謝瑞珍一人而言均綽綽有餘，但
    因聲請人好吃懶做，全家均賴相對人給付之生活費維生並挪
    用部分簽賭，故不論相對人提供多少生活費用，用在謝瑞珍
    身上的其實有限，相對人給的多聲請人就賭的多，相對人給
    的少聲請人就賭的少，給的再多謝瑞珍也用不到。再者相對
    人年事已高，無法開源只能節流，是受監護人的殘障津貼必
    須積蓄起來用以支應受監護人生活費以外之雜支，原則上需
    備而不用以防萬一，不能在已經給受監護人生活費之情形下
    仍將殘障津貼交付予聲請人，否則將被聲請人賭掉。
  五綜上所述，聲請人聲請改定監護人，其目的僅在覬覦謝瑞珍
    之財產而已，惟受監護人與聲請人共居已成事實，相對人願
    尊重受監護人之意願，讓受監護人繼續住在原址，然兩造既
    已無法溝通，不適於共同監護，若由相對人作為謝瑞珍之監
    護人，除可守護謝瑞珍之人身安全外，亦能使謝瑞珍之財產
    不致被輕易處分，為符合受監護宣告人謝瑞珍之最佳利益，
    爰請求駁回聲請人之聲請等語。
三、按民法總則中華民國97年5 月2 日修正之條文施行前，已為
    禁治產宣告者，視為已為監護宣告，並於修正施行後，適用
    修正後之規定；民法規定之禁治產或禁治產人，自修正施行
    後，一律改稱為監護或受監護宣告之人；修正之民法總則第
    14條至第15條之2 之規定，自公布後1 年6 個月施行。民法
    總則施行法第4 條第2 項、第4 條之1 、第4 條之2 定有明
    文。查本件聲請人之女即受監護人謝瑞珍前於民國79年7 月
    11日經法院裁定宣告為禁治產人，業經本院依職權調閱79年
    度禁字第14號民事卷宗查核無誤，依照上揭規定，應視為已
    為監護宣告，並應適用民法修正後關於監護之相關規定，合
    先敘明。
四、次按，成年人之監護，除本節另有規定者外，準用關於未成
    年人監護之規定。又有事實足認監護人不符受監護人之最佳
    利益，或有顯不適任之情事者，法院得依民法1106條第1 項
    聲請權人即受監護人或其四親等內之親屬、檢察官、主管機
    關、其他利害關係人之聲請，改定適當之監護人。民法第11
    13條、第1106條之1 第1 項已有明文。又受監護宣告之人應
    置監護人。法院為監護之宣告時，應依職權就配偶、四親等
    內之親屬、最近一年有同居事實之其他親屬、主管機關、社
    會福利機構或其他適當之人選定一人或數人為監護人。法院
    為前項選定及指定前，得命主管機關或社會福利機構進行訪
    視，提出調查報告及建議。監護之聲請人或利害關係人亦得
    提出相關資料或證據，供法院斟酌。民法第1110條、第1111
    條分別定有明文。另法院改定監護人時，應依受監護人之最
    佳利益，審酌一切情狀，尤應注意下列事項：(一)受監護人之
    年齡、性別、意願、健康情形及人格發展需要。(二)監護人之
    年齡、職業、品行、意願、態度、健康情形、經濟能力、生
    活狀況及有無犯罪前科紀錄。(三)監護人與受監護人間或受監
    護人與其他共同生活之人間之情感及利害關係。(四)法人為監
    護人時，其事業之種類與內容，法人及其代表人與受監護人
    之利害關係，民法第1113條準用第1094條之1 亦有明定。法
    院依民法第1106條之1 改定監護人時，應同時指定會同開具
    財產清冊之人，民法第1113條準用第1106條之1 第1 項規定
    甚明。
五、經查：
  一聲請人主張兩造原係夫妻，嗣於民國57年8 月26日兩願離婚
    ，約定其女即受監護人謝瑞珍權利義務之行使或負擔由相對
    人任之；且謝瑞珍因罹患腦性麻痺致智能不足，嗣經本院於
    79年7 月11日以79年度禁字第14號裁定宣告為禁治產人，並
    由相對人擔任受監護人謝瑞珍之監護人等情，業據提出戶籍
    謄本、本院79年度禁字第14號裁定等件為證，且有臺灣基隆
    地方法院調解程序筆錄節本在卷可稽，並經本院依職權調閱
    79年度禁字第14號民事卷宗查核無誤，故相對人現為受監護
    人謝瑞珍之監護人等情，已堪認定。
  二本件聲請人雖主張相對人於81年間起即離家出走，置受監護
    人之生活不顧，受監護人長期以來均與聲請人同住，照顧謝
    瑞珍之責任均由聲請人負擔，謝瑞珍之生活費用均賴聲請人
    工作收入維持，相對人實不適任謝瑞珍之監護人云云。惟相
    對人雖不否認其於兩造離婚後，即未再與受監護人謝瑞珍共
    同生活之事實；然堅決否認其有聲請人所指訴顯不適任監護
    人之情事，並以上揭情詞置辯。經查，相對人已到庭辯稱：
    伊與聲請人離婚後就離開聲請人住處，為外出工作負擔家計
    ，且不忍拆散祖孫，始將受監護人謝瑞珍交由婆婆照顧，伊
    都有匯扶養費回去，每半個月給謝瑞珍8,500 元生活費，伊
    都是請隔壁的嬸婆轉交給聲請人，97年給2 萬元，後來房屋
    有時候出租，有時候沒有出租，所以就沒有固定給2 萬元，
    改為按月給付1 萬8 千元到99年為止，伊從10 0年因5 樓房
    屋停租，經濟能力不好，但仍有按月給付1 萬2 千元；另外
    伊未將5 千元之殘障津貼交給謝瑞珍，是因為伊要給付稅金
    及房屋整修等語（見本院100 年9 月20日、100 年10月25日
    非訟事件筆錄），並提出受監護人謝瑞珍之郵政存簿儲金簿
    影本、收據、估價單、聲請人領取生活費之簽收單據等件為
    證。又聲請人原本主張相對人完全未負擔受監護人謝瑞珍之
    生活費用云云；惟嗣其已到庭自承：相對人只有將謝瑞珍名
    下房屋租金之一半給謝瑞珍，另一半其留給自己使用等語（
    見本院100 年10月25日非訟事件筆錄），堪認相對人所辯其
    與聲請人離婚後，雖未與受監護人謝瑞珍同住生活，惟仍有
    按月給付受監護人謝瑞珍之生活費用乙節非虛，故聲請人主
    張相對人完全未負擔受監護人謝瑞珍之生活費用云云，洵屬
    無據，尚難採信，自難遽此認定相對人已不適於擔任受監護
    人謝瑞珍之監護人，堪予認定。
  三惟按，成年監護制度之設立目的，主要在於保護受監護人之
    人格尊嚴，並確保其權益。蓋受監護人既因精神障礙或其他
    心智缺陷，已不能為意思表示或受意思表示，或不能辨識其
    意思表示之效果，故依民法第1110條規定應置監護人。又受
    監護人因身體狀況特殊，日常生活多須他人在旁協助照顧，
    是以監護人之監護職務，除受監護人財產之保全與管理外，
    主要在於受監護人身體之護養及療治，與其日常生活之照顧
    ，此觀民法第1112條規定自明。查相對人雖非不適於擔任受
    監護人謝瑞珍之監護人，惟相對人自兩造離婚後，長期以來
    皆未與受監護人謝瑞珍同住生活，亦未實際負起照顧謝瑞珍
    之生活起居及護養療治其身體之職務乙節非虛。是相對人既
    未實際負責照護受監護人之生活起居，而受監護人謝瑞珍目
    前既與聲請人同住生活，雙方互動依附關係尚佳。況受監護
    人謝瑞珍已表明相對人平時並未返家探視受監護人，希望繼
    續與聲請人同住，日後由聲請人代為處理監護事務等語（見
    本院100 年9 月20日非訟事件筆錄）。另受監護人亦具狀表
    達：受監護人與聲請人共居已成事實，相對人願尊重受監護
    人之意願，讓受監護人繼續住在原址等語。故本院認若由相
    對人繼續單獨擔任監護人，對於受監護人身體之護養及療治
    ，與其日常生活之照顧恐有不周，自不符合受監護人謝瑞珍
    之最佳利益，而有改定監護人之必要。是聲請人聲請改定受
    監護人謝瑞珍之監護人，洵屬有據，應予准許。
  四本院另依職權囑託臺北市政府社會局對於兩造及受監護人謝
    瑞珍進行訪視並提出報告，據覆略以：「一聲請人部分：(一)
    經濟及居住狀況：案父自述於其40多歲時，經友人介紹，從
    事配裝電纜線師傅，日薪1,800 至2,000 元，共做7 至8 年
    ，之後無業至今。目前經濟主要來源為其每月老人年金3,00
    0 元，及案主名下房屋每月租金12,000元。案父與案主兩人
    每月生活費共15,000元，案父表示案家無負債，也無存款。
    案家為自有祖厝，登記在案弟名下，共有3 房1 廳1 衛，案
    主、案父、案弟各睡1 房。已居現址2 至30年，原本同住者
    尚有案祖母，案祖母因病於3 年前過世。案家環境尚稱整潔
    ，無異味。案父表示有社會局的人每週兩次至案家服務，服
    務內容為協助煮菜及幫案主洗頭。(二)健康狀況及家庭成員概
    況：案父自陳有心律不整毛病，固定每月至祐民醫院拿藥1
    次，另外氣管較差，大都自行買顧肺散吃。案父有抽菸習慣
    。案父表示現住屋為祖厝，鄰居多為同姓親戚，平日僅止於
    打招呼。案弟與案父、案主同住，為聾啞人士。案父表示案
    弟以前跟其關係還不錯，但自從有次案母寫紙條給案弟後，
    案弟即不再理會案父，案父認為案母從中做梗，造成案弟跟
    案父不合。案弟三餐皆外食，未與案主父女一同用餐，案弟
    以前做油漆工，目前無業，每月領取身障津貼4,000 元。案
    父表示案祖母過世後，留了100 萬給案弟，存在陽信銀行。
    案父表示案弟領了20萬出來，目前銀行裡還有45萬及35萬各
    兩張存單，由案弟自行保管。(三)過去照顧經驗與預定後續安
    排：案父表示案主自幼由案祖母照顧。案父表示目前案主作
    息為每天11點多起床，12點多吃午餐，下午1 至2 點看電視
    ，接著午休到4 至5 點起床，看電視，約6 點多吃晚餐，接
    著案主自己洗手腳，從7 點洗到10點，約12點多睡覺。案父
    表示案主幾乎都不出門，只有剪頭髮才出門，出門都坐計程
    車。案父表示一旦案主由其監護，案父即可不再受制於案母
    ，可將案主名下的房子出租，如此一來案主父女每月將有案
    主身障津貼5,000 元、案父老人年金3,000 元、案主房屋5
    樓租金17,000元、案主房屋6 樓加蓋租金12,000元，約有
    37,000元的生活費。案父表示未來無特殊照顧計畫，就看案
    主意願。(四)意願與動機：案父認為他與案主生活在一起，實
    際照顧案主日常生活，理所當然應由他擔任案主的監護人。
    (五)指控：案父認為案母為貪圖案主名下不動產及案主每月身
    心障礙津貼5,000 元，才願擔任案主之監護人，若無這些好
    處，案母不會關心案主，更不會來探視案主。且案母於99年
    時曾口頭表示要歸退案主監護權給案父，但未有行動。二相
    對人部分：(一)經濟及居住狀況：案母目前無業，經濟來源靠
    同母異父之弟每月固定給15,000元生活費。案母獨居，現住
    屋為案母以前用同母異父之弟名字買下，自91年購買搬入。
    案母房子內外觀看來皆新，內部整齊清潔，共有2 房1 廳。
    (二)健康狀況：案母表示雙腿常會疼痛，膝蓋有點變形，不太
    靈活，痛時才會去榮總看骨科。另每3 個月至榮總泌尿科看
    診拿藥，其有c 型肝炎，係以前開刀被傳染。(三)過去照顧經
    驗與預定後續安排：案母表示多年來其與案主相處的時間很
    少，多半都是透過案祖母轉述，才知道案主狀況。以前案祖
    母在世時，案主會主動叫其『阿母』，很尊敬她。案祖母生
    前，案母在案家來去自如，甚至還會帶其小兒子週末去案家
    小住，小兒子也曾跟案主、案弟一起玩。79年案祖母與案母
    共同為案主聲請禁治產，就是怕將來案父把案主財產拿去賭
    光，案母表示案主的錢，她全用在案主身上或存起來，她知
    道這是她監護人的責任，但案父以為只要拿到案主的監護權
    ，就可以任意花用案主的財產。案母坦承案主自幼與案祖母
    同住，與案母較不親。97年案祖母死後，因案父之阻撓，叫
    案主不要替案母開門，案母沒再看過案主，都是聽案嬸婆或
    鄰居轉述。案母尚未收到案父聲請改定監護權通知時，已在
    100 年8 月向法院聲請處分案主名下之不動產。原因是案母
    認為案父已經73歲，她也68歲，能再繼續照顧案主的時間有
    限，故打算先處理案主名下的房子，以免將來兩老死後，案
    主與案弟無法自行處理，另一方面案主也需要生活費。案母
    表示據東森房屋估算，案主名下房屋約可賣1 千3 百萬，且
    已找到買方，扣除仲介費與土地增值稅等，實價約1 千2 百
    萬。案母打算300 萬留給案弟，300 萬留做案主生活費，60
    0 萬交給銀行信託，並找具公信力的監督人監督信託基金。
    案母不勉強案主之後與案母同住，若案主要繼續住案父家，
    案母也同意，唯一條件是要求案父必須專心照顧案主。若屆
    時案主未與案父同住，亦能接受案父探視。案母打算等她健
    康狀況不佳時，再找社會福利機構收容安置案主。(四)指控：
    案母擔心案父若取得案主之監護權，會將案主的錢拿去賭博
    花光，屆時案主該何去何從。三受監護人部分：案主身形看
    來算小，外表看起來比實際年齡輕。雙手有點彎曲，彎腳彎
    曲，走路時較不穩且駝背。案主表示有做甩手運動。案主多
    講台語，口齒不清，少主動發言，多半是順著案父的話回應
    ，或補充案父的答話。案主自幼由案祖母照顧。案主目前與
    案父、案弟同住。當案父說案母會將案主送去療養院，且賣
    掉案主的房子時，案主在一旁直點頭。其餘不明。四評估與
    建議：(一)互動關係：案主目前與案父同住，看來十分聽信案
    父的話。當案父提到案母時，案主表情懼怕。而據案母的說
    詞，案母自案祖母於97年過世後，即未再見到案主本人，資
    訊均來自於他人轉述。顯見案主目前與案父的親子互動較多
    且關係較佳。(二)支持系統及環境關係：支持系統部分，案祖
    父母均已過世，親友的互動也因此而凋零。案父方面除了朋
    友，應無其他親戚支持系統，同住的案弟與家人關係皆疏離
    ，獨自生活吃飯，形成陌路。案母方面雖有再生一子，其子
    難以認同案家人行為，態度是希望案母別再理會案家的事。
    加上案母與案主、案弟不同住，互動更少。惟案祖母輩的親
    友（與案主住同一棟）十分看不慣案父所作所為，亦為案母
    多年來的負責感到不值。環境關係部分，案父及案主現住屋
    為案家祖產，產權登記於案弟名下。建築內外觀較老舊，同
    棟鄰居多為同姓親戚，惟與案家互動亦少。案母現住屋為案
    母自購，登記於其子名下，距離案家不遠，機車車程約5 分
    鐘，為新建大樓，內外均較新穎。二者均鄰近唭哩岸捷運站
    ，交通便捷，學校、醫院、市場等生活功能完整。(三)照顧能
    力及照顧計畫之可行性：案父已高齡72歲，身體尚可，對案
    主幼時的事一無所知，對案祖母的安排亦一無所知。評估案
    父應為97年案祖母過世後，始接手照顧案主的工作。然自案
    家家訪觀察，包括餐食的準備，及對照關係人的說詞，評估
    案父對案主的基本飲食等照顧確有不周。而案父對於未來亦
    無任何的照顧計畫，認為一旦他取得監護權，即可不受制案
    母，自行取用案主身障津貼及房屋租金，要做任何事都可以
    。故無法評估案父之照顧計畫的可行性。案母現齡68歲，身
    體外體尚可，獨居養一隻小型犬。案母居家環境整齊清潔，
    每天煮飯給同母異父之案弟吃，並負責處理案主名下不動產
    的修繕、出租等事。評估案母之親職能力較案父為佳，雖案
    主與案母親子關係因未同住及案父母的恩怨，致兩人自97年
    後，無實質的互動。案母早有打算未來將案主名下不動產出
    賣，轉換成現金，按比例給案弟、交銀行信託，及作為案主
    的生活費。案母亦打算將來無力照顧案主時，將案主安置於
    社會福利機構。惟案母對於現況（案主與案父同住）亦不反
    對，只要案父能好好照顧案主且不拿案主的錢去賭博即可。
    評估案母之照顧計畫十分具體，且實際考量到將來老一輩凋
    零後，案主的照顧問題。(四)建議：以親子關係而言，案主與
    案父目前同住且關係較佳，案主對案母則有敵意且不親近。
    然評估案父對案主的基本飲食照顧並不周全，長期以往恐有
    危害案主生理健康之風險，特別是案主本人並無能力及意識
    自行處理基本飲食問題，須靠他人從旁協助。加上案主本人
    亦無能力處理房產事宜，案父亦從未協助處理過，且有簽賭
    之風險，雖案母與案主自97年後無實質互動，惟綜合評估案
    母無明顯不適任案主監護人之處，為保障案主權益，建請鈞
    院以案主最佳利益裁定。」等語，有臺北市政府社會局100
    年9 月29日北市社工字第10042102000 號函附之訪查評估報
    告書1 份在卷可稽。
  五本院審酌上情，並參考上揭訪視意見，認聲請人謝清文自受
    監護人謝瑞珍之祖母於97年間死亡後，已實際接手照顧受監
    護人之工作，並與受監護人共同生活，目前為受監護人之主
    要照顧者，且其與受監護人互動關係尚佳、情感依附良好，
    對於受監護人之健康狀況亦應較他人清楚，倘受監護人有養
    護療治身體之必要時，應能及時妥慎處理相關事宜。況受監
    護人謝瑞珍已到庭明確表達其目前與聲請人同住生活，希望
    日後有事能由聲請人代為處理等語，堪認聲請人應無不適於
    擔任監護人之情事。另相對人劉彥秀長期以來雖未與受監護
    人同住生活，惟其均有按月給付受監護人扶養費用，並負起
    管理受監護人財產之責任，且其已擬具受監護人之未來照顧
    計畫，並有強烈之監護意願，是相對人亦無明顯不適於擔任
    監護人之處。再者，兩造雖均表明願意單獨擔任受監護人之
    監護人，然相對人長期以來皆未與受監護人同住生活，亦未
    實際負起照顧養護受監護人之責任，對於受監護人之性格、
    喜好、生活習性及身體健康狀況甚為陌生，倘由相對人繼續
    單獨擔任監護人，對於受監護人身體之護養及療治，與其日
    常生活之照顧顯有不週，而成年監護之目的並非僅在於管理
    或保全受監護人之財產，故本件自不宜由相對人單獨行使監
    護人之職務。又聲請人雖表示其有能力單獨照護受監護人，
    惟依社工人員訪視所見，其對於受監護人之基本飲食照顧似
    非周全，仍有賴身障資源中心之社工提供協助，且其長期失
    業，經濟不佳，並有簽賭之疑慮，並對於受監護人之財產狀
    況較相對人陌生，亦欠缺管理財產之經驗，不適於單獨行使
    監護人之職務。此外，兩造既均無法信賴他方單獨行使監護
    權，故依現況觀之，兩造皆不適於單獨行使監護權。且兩造
    共同行使受監護人謝瑞珍監護權，非但能集思廣益，以收分
    工之效，並可相互監督他方監護權之適正行使，故本院綜核
    上情，認由兩造共同擔任受監護人謝瑞珍之監護人，較能符
    合受監護人之最佳利益，爰改定聲請人謝清文、相對人劉彥
    秀共同為受監護人謝瑞珍之監護人。
  六末按，法院依民法第1106條之1 改定監護人時，應同時指定
    會同開具財產清冊之人，民法第1113條準用第1106條之1 第
    1 項規定甚明。本件為避免兩造任意處分受監護人之財產，
    致影響受監護人之權益，並考量臺北市政府所轄掌管財政、
    社會福利等單位，具備財務管理、社會服務等各種專業人才
    ，對身心障礙者提供保護、服務及照顧等事務最為熟悉，並
    具有相當之公信力，爰認指定臺北市政府為會同開具財產清
    冊之人為適當。又依民法第1099條規定，監護開始時，監護
    人對於受監護人之財產，應依規定會同臺北市政府於2 個月
    內開具財產清冊，並陳報法院，附此敘明。
六、依非訟事件法第21條第2 項、第24條第1 項，民事訴訟法第
    95條、第78條，裁定如主文。
中    華    民    國   100    年    11    月    30    日
                  家事庭  法  官  陳章榮
以上正本證明與原本無異。
如對本裁定抗告須於裁定送達後10日內向本院提出抗告狀，並應
繳納抗告費新台幣1000元整。
中    華    民    國   100    年    11    月    30    日
                          書記官  丁梅芬